【裁判字號】    99,聲減,19
【裁判日期】    990225
【裁判案由】    聲請減刑及定應執行刑
【裁判全文】
臺灣高雄地方法院刑事裁定              99年度聲減字第19號
聲  請  人  臺灣高雄地方法院檢察署檢察官
受  刑  人  甲○○
上列受刑人因詐欺等案件，已經判刑確定，聲請人聲請減刑並定
應執行刑（99年度聲減字第10 號），本院裁定如下：
    主  文
甲○○所犯附表編號4 之犯罪，減刑如附表編號4 所載，與附表
所列其餘犯罪所處之刑，應執行有期徒刑壹年伍月。
    理  由
一、聲請意旨略以：受刑人甲○○於附表所示之日，各犯附表所
    示之罪，分別經法院判處如附表所示之刑，均經確定在案。
    受刑人所犯附表編號4 之犯罪，其犯罪時間在民國96年6 月
    24日以前，合於中華民國九十六年罪犯減刑條例所定減刑條
    件，聲請予以減刑，並聲請與其附表編號1-3 所處之刑，定
    其應執行之刑。
二、按依本條例應減刑之罪，已經判決確定尚未執行或執行未完
    畢者，由檢察官或應減刑之人犯聲請最後審理事實之法院裁
    定之，中華民國九十六年罪犯減刑條例第8條第1項定有明文
    。故刑已執行完畢者，原不在得聲請減刑之列。又按裁判確
    定前犯數罪者，併合處罰之，為刑法第50條所明定。而司法
    院大法官釋字第98號解釋略以「裁判確定後另犯罪，不在數
    罪併罰規定之列」，另釋字第202 號解釋略以：「裁判確定
    後另犯他罪不在數罪併罰規定之列，業經本院釋字第98號解
    釋闡釋在案，故裁判確定後，復受有期徒刑之宣告者，前後
    之有期徒刑，應予合併執行，不受刑法第51條第5 款但書關
    於有期徒刑不得逾20年之限制」，因此法院能否依刑事訴訟
    法第477 條、刑法第53條、第51條規定裁定執行刑者，端賴
    行為人之犯罪時間，是否在另一裁判確定前而定。又所謂「
    裁判確定前」，應以聲請定執行刑之各罪中最先裁判確定案
    件之確定時為準，換言之，必須其他各罪之犯罪行為時，均
    在最先一罪判決確定前，始符合數罪併罰之條件，只要所犯
    各罪均在最先一罪裁判確定前所犯，即應由執行檢察官聲請
    犯罪事實最後判決之法院定其各罪之應執行刑，縱令所犯數
    罪中有一罪刑已經執行結案，仍應就其所犯各罪宣告刑更定
    應執行刑，在所裁定之執行刑尚未執行完畢前，各罪之宣告
    刑，尚不發生執行完畢之問題，合先敘明。次按數罪併罰，
    有二裁判以上者，依刑法第51條之規定，定其應執行之刑；
    數罪併罰，分別宣告其罪之刑，宣告多數有期徒刑者，於各
    刑中之最長期以上，各刑合併之刑期以下，定其刑期，刑法
    第53條、第51條第5 款分別定有明文。又數罪併罰，應依分
    別宣告其罪之刑為基礎，定其應執行刑，此觀刑法第51條規
    定自明，故一裁判宣告數罪之刑，雖曾經定其執行刑，但如
    再與其他裁判宣告之刑定其執行刑時，前定之執行刑當然失
    效，仍應以其各罪宣告之刑為基礎，定其執行刑，不得以前
    之執行刑為基礎，以與後裁判宣告之刑，定其執行刑。及法
    律上屬於自由裁量之事項，並非概無法律性之拘束，自由裁
    量係於法律一定之外部性界限內（以定執行刑言，即不得違
    反刑法第51條之規定）使法官具體選擇以為適當之處理；因
    此在裁量時，必須符合所適用之法規之目的。更進一步言，
    須受法律秩序之理念所指導，此亦即所謂之自由裁量之內部
    性界限。關於定應執行之刑，既屬自由裁量之範圍，其應受
    此項內部性界限之拘束，要屬當然，此有最高法院59年臺抗
    字第367 號、80年臺非字第473 號判例要旨可資參照。
三、按刑法第2 條第1 項規定：「行為後法律有變更者，適用行
    為時之法律。但行為後之法律有利於行為人者，適用最有利
    於行為人之法律」。又依刑法第51條定應執行刑時，如係在
    裁判確定前犯數罪，其中一罪在新法施行前者，亦應為新舊
    法比較（最高法院95年第8 次刑事庭會議決議參照）。查受
    刑人為如附表所示編號11之犯罪行為後，刑法業於民國95年
    7 月1 日修正公布施行，修正前之刑法第51條第5 款規定：
    「宣告多數有期徒刑者，於各刑中之最長期以上，各刑合併
    之刑期以下，定其刑期。但不得逾20年」；而修正後之該款
    則規定：「宣告多數有期徒刑者，於各刑中之最長期以上，
    各刑合併之刑期以下，定其刑期。但不得逾30年」，是比較
    結果，修正後刑法並非較有利於行為人。
四、查受刑人所犯附表編號1 之罪，經本院以94年度易字第1993
    號判決處有期徒刑10月，於96年9 月10日確定，並經本院以
    97年度聲減字第1780號裁定減為有期徒刑5 月，而96年10月
    25日確定，並於97年7 月2 日已易科罰金執行結案。嗣再犯
    附表編號2 、3 之罪，經本院以96年度易字第1910號判決分
    別處有期徒刑1 年、1 年4 月，並減為有期徒刑6 月、8 月
    ，定應執行有期徒刑1 年確定，並於98年5 月1 日縮短刑期
    執畢出監。後另於95年4 月至5 月間某日犯附表編號4 所示
    之罪，經本院以98年度審簡字第3713號判決處有期徒刑5 月
    確定，有上開判決及臺灣高等法院被告前案紀錄表在卷可稽
    。受刑人所犯如附表編號4 所示之罪，既於96年4 月24日前
    所犯，亦核無不能減刑之情形，應依中華民國九十六年罪犯
    減刑條例第2 條第1 項第3 款規定，減為其刑期二分之一。
    再依前揭說明，附表編號4 之罪既在附表編號1 判決確定前
    所犯，仍應就受刑人所犯各罪宣告刑更定應執行刑，在所裁
    定之應執行刑尚未執行完畢前，應認附表編號1-3 所示之罪
    尚不發生執行完畢之問題，仍得予以一併定應執行之刑，是
    聲請意旨並無不合，應予准許，爰依修正前刑法第51條第5
    款，定受刑人應執行之刑如主文所示。
據上論斷，應依中華民國九十六年罪犯減刑條例第2 條第1 項第
3 款、第8 條第1 項、第11條，刑法第2 條第1 項前段，修正前
刑法第51條第5 款，裁定如主文。
中    華    民    國    99    年    2     月    25    日
                  刑事第十七庭  法  官  余銘軒
以上正本證明與原本無異。
如不服本裁定，應於收受送達後5 日內向本院提出抗告狀。
中    華    民    國    99    年    2     月    25    日
                                書記官  吳書逸

司法院資訊處製作；財團法人民間司法改革基金會備份。
